【裁判字號】    98,抗,180
【裁判日期】    980731
【裁判案由】    本票裁定
【裁判全文】
臺灣板橋地方法院民事裁定               98年度抗字第180號
抗  告  人  乙○○
相  對  人  國泰世華商業銀行股份有限公司
法定代理人  甲○○
抗告人因與國泰世華商業銀行股份有限公司間本票裁定事件，對
於中華民國98年6 月22日本院簡易庭98年度司票字第4197號裁定
提起抗告，本院裁定如下：
    主  文
抗告駁回。
抗告程序費用新臺幣壹仟元由抗告人負擔。
    理  由
一、按本票未載到期日者，視為見票即付；本票發票人或背書人
    ，得為免除作成拒絕證書之記載，發票人為前項記載時，執
    票人得不請求作成拒絕證書而行使追索權。又本票上雖有免
    除作成拒絕證書之記載，執票人仍應於所定期限內，為付款
    之提示，但對於執票人主張未為提示者，應負舉證之責，票
    據法第120條第2項、124條、第94條第1項、第2 項前段、第
    95條分別定有明文。次按本票既載明免除作成拒絕證書，則
    執票人聲請裁定准予強制執行時，自毋庸提出已為付款提示
    之證據；且本票執票人依票據法第123 條規定向本票發票人
    行使追索權，聲請法院裁定准予強制執行，係屬非訟事件，
    對於此項聲請所為裁定，僅依非訟事件程序，就本票形式上
    之要件是否具備予以審查為已足（最高法院84年度臺抗字第
    22號裁定意旨參照）。
二、本件相對人主張：伊執有抗告人所簽發以臺北縣板橋市為付
    款地如原裁定附表所示之本票2 紙（下稱系爭本票），並免
    除作成拒絕證書，詎於到期日後提示，尚有如原裁定附表所
    示之請求金額未獲清償，爰依票據法第123 條聲請裁定許可
    強制執行等情，業據其提出本票影本2 紙為證，原裁定予以
    准許，於法即無不合。抗告意旨略以：抗告人於民國95年7
    月27日、96年8月1日分別簽發新臺幣（下同）250 萬元及50
    萬元之本票各1 紙，嗣曾按月還款，金額各達2萬5,636元及
    8,963元，惟相對人卻未核實扣除，顯非允當；其次，系爭2
    紙本票均未載到期日，相對人行使票據追索權，應就提示之
    日期及事實，負舉證責任；甚者，抗告人僅遲誤數日繳款，
    相對人即執貸款契約曲解本票到期日，率爾聲請本票裁定，
    復又聲請拍賣抵押物，顯不符社會公平正義及比例原則，足
    證相對人違反誠信原則，並有權利濫用情事，原審裁定准許
    相對人強制執行之聲請，實非適法，應予以廢棄等語。惟查
    ，系爭本票雖未載到期日，然揆諸前揭法條之規定，應視為
    見票即付，系爭本票票面又記載免除作成拒絕證書，執票人
    有提示請求付款之義務，惟依前揭法條規定，主張執票人未
    為提示者，應負舉證之責任，然抗告人並未提出任何證據證
    明本件相對人未向抗告人提示請求付款，則抗告人以系爭2
    紙本票均未載到期日，相對人行使票據追索權，應就提示之
    日期及事實負舉證責任為抗告理由，請求廢棄准予強制執行
    之裁定並無可採；抗告人復主張系爭本票裁定之金額與實際
    債權不符，且相對人有權利濫用之情事，係屬實體上之爭執
    ，抗告人應另行提起確認訴訟以資解決，尚非本件非訟程序
    所得審究，仍應為許可強制執行之裁定。抗告意旨求為廢棄
    原裁定，為無理由，應予駁回。
三、據上論結，本件抗告為無理由，應依非訟事件法第21條第2
    項、第46條，民事訴訟法第495 條之1 第1 項、第449 條第
    1 項、第95條、第78條，裁定如主文。
中    華    民    國    98    年    7     月    31    日
                  民事第三庭  審判長法  官    朱耀平
                                    法  官    邱育佩
                                    法  官    許月珍
以上正本證明與原本無異。
如不服本裁定，僅得於收受本裁定正本送達後10日內，以適用法
規顯有錯誤為理由，向本院提出再抗告狀，（須附繕本1 份及繳
納再抗告裁判費新臺幣1,000 元），經本院許可後始可再抗告。
中    華    民    國    98    年    7     月    31    日
                              書記官  劉鴻傑


司法院資訊處製作；財團法人民間司法改革基金會備份。
